臺灣嘉義地方法院民事判決
111年度家繼訴字第19號
原      告  郭美寬
訴訟代理人  劉炯意律師
被      告  郭山竹
            郭山欣
            蔡郭美菊

            郭浚騰
            郭玲楨
            郭諾君
兼  上四人
訴訟代理人  簡郭雅玲

上列當事人間請求分割遺產事件，本院於民國111年7月27日言詞
辯論終結，判決如下：
    主  文
一、兩造就附表一所示被繼承人郭江來枝之遺產，其分割方法如
    附表一「分配方式」所示。
二、訴訟費用由兩造依附表二所示比例負擔。
　　事實及理由
一、原告主張略以：被繼承人郭江來枝（下逕稱其姓名）於民國
    110年7月31日死亡，遺有如附表一所示之遺產，兩造均為法
    定繼承人，應繼權利比例如附表二所示。又郭江來枝未以遺
    囑禁止分割遺產，兩造亦未有禁止分割的協議，且無法就分
    割方式達成協議，爰依法請求分割遺產等語，並聲明：如主
    文第1項所示。
二、被告方面：
（一）被告郭山竹：郭江來枝尚有1筆大林鎮農會的定存新臺幣
      （下同）20萬元未列入，又附表一編號1至3所示之3筆土
      地（下合稱系爭土地）原為其舅舅江瑞興所有，本來是要
      贈與郭江來枝及自己各保有一半，因要讓郭江來枝辦理農
      保，始全部登記在郭江來枝名下，故系爭土地僅有一半為
      遺產等語。
（二）被告郭山欣、蔡郭美菊、郭浚騰、郭玲楨、郭諾君、簡郭
      雅玲均表明同意原告所提的分割方案等語。
三、本院判斷：
(一)查原告主張被繼承人郭江來枝於110年7月31日死亡，遺有如
    附表一所示之遺產，兩造均為法定繼承人，應繼權利如附表
    二所示；郭江來枝與配偶郭再添婚後依子女出生序育有簡郭
    雅玲（長女）、郭海山（長男）、郭山欣（次男）、郭山良
    （參男）、郭山竹（肆男）、蔡郭美菊（次女）、郭浚騰（
    伍男）、郭美寬（參女）、郭玲楨（肆女）、郭諾君（伍女
    ）；其中郭再添於78年11月29日死亡，而無繼承權；郭海山
    於75年2月26日死亡，郭山良於45年9月28日死亡，郭海山、
    郭山良均無子女或配偶，而無繼承權等部分，業據原告提出
    除戶戶籍謄本、戶籍謄本、財政部南區國稅局遺產稅免稅證
    明書影本、大林鎮農會存摺影本、土地登記第二類謄本等件
    為證，且經本院依職權調取附表一編號1至3所示之3筆土地
    之土地登記第一類謄本、家事事件（繼承事件）公告查詢結
    果、繼承事件查詢結果、個人戶籍資料查詢結果並核閱無誤
    ，足認為真正。
(二)繼承人得隨時請求分割遺產，但法律另有規定或契約另有訂
    定者，不在此限。民法第1164條定有明文。本件兩造均為郭
    江來枝之法定繼承人，郭江來枝並未以遺囑禁止分割，兩造
    無禁止分割遺產協議，又無因法律規定而不能分割情形，且
    兩造因意見不同而無法成立調解，未能達成協議分割，是原
    告訴請分割遺產，於法有據。
(三)被告郭山竹之主張不可採：
　⒈其表示大林鎮農會的定存20萬元已經被人拿走，沒有辦法證
    明是誰拿走的等語（見本院卷第138頁），除與財政部南區
    國稅局遺產稅免稅證明書之記載內容不符外（見111年度家
    調字第62號卷第23頁，未記載被告郭山竹所稱的20萬元定存
    ），始終未能提出證據證明，自無從認定尚有其指稱之20萬
    元存在。
　⒉其尚主張自己擁有系爭土地之一半所有權等語，雖然提出卷
    附大林鎮公所私有耕地租約變更結果通知書、嘉義縣稅捐稽
    徵處土地增值稅免稅證明書、土地贈與所有權移轉契約等件
    ，但經檢視該等文件，至多只能證明郭江來枝前因受江瑞興
    贈與取得上開土地，而無法證明江瑞興有要贈與其中一半予
    被告郭山竹等情，是此部分之主張，亦難憑採。
(四)審酌附表一所示遺產之特性、經濟效用及繼承人之利益等情
    事，認前開遺產由兩造按應繼權利比例分配，符合共有人之
    利益、公平性及經濟效用，應屬適當之分割方法，乃諭知如
    主文第1項所示。
四、本件請求分割遺產事件，其分割結果對於兩造同屬有利，由
    兩造按其應繼權利而分擔其訴訟費用，應為公允，爰諭知兩
    造訴訟費用負擔如主文第2項所示。
五、訴訟費用負擔之依據：家事事件法第51條、民事訴訟法第80
    條之1、第85條第1項但書。
中　　華　　民　　國　　111 　年　　8 　　月　　10　　日
                      家事法庭  法　官   王昌國
以上正本係照原本作成。                                  
如不服本判決，應於送達後20日內，向本院提出上訴狀（須按對
造人數提出繕本）並表明上訴理由，如於本判決宣示後送達前提
起上訴者，應於判決送達後10日內補提上訴理由狀，並依上訴利
益繳交第二審裁判費，如委任律師提起上訴者，應一併繳納上訴
審裁判費。
中　　華　　民　　國　　111 　年　　8 　　月　　10　　日
                                書記官   陳喬琳
附表一：郭江來枝之遺產
（一）土地部分：
編號   內    容 權利範圍 分配方式  1 嘉義縣○○鎮○○○段00○00地號 全部 一、由兩造按附表二所示比例分別共有。 二、分割後所取得之權利範圍：郭美寬、郭山竹、郭山欣、蔡郭美菊、郭浚騰、郭玲楨、郭諾君、簡郭雅玲各為1/8。  2 嘉義縣○○鎮○○○段○○○○段000地號 全部   3 嘉義縣○○鎮○○○段○○○○段000地號 全部  
（二）存款部分：
編號 金融機構 金額（新臺幣） 分配方式 1 大林鎮農會 54萬5,294元 一、存款含孳息。 二、由兩造按附表二所示比例分配。 三、如按附表二所示比例分配時，有無法整除之小數點差額，原告同意由其自行吸收。  備註 存款餘額之資料來源：財政部南區國稅局110年10月29日之遺產稅免稅證明書（見家調卷第23頁）。  
附表二：郭江來枝之繼承人、應繼權利比例即訴訟費用分擔比例
編號 繼承人 應繼權利 1 簡郭雅玲 1/8 2 郭山欣 1/8 3 郭山竹 1/8 4 蔡郭美菊 1/8 5 郭浚騰 1/8 6 郭美寬 1/8 7 郭玲楨 1/8 8 郭諾君 1/8